【裁判字號】    95,簡,165
【裁判日期】    951229
【裁判案由】    綜合所得稅
【裁判全文】
臺中高等行政法院判決
                                     95年度簡字第00165號
原      告  甲○○
被      告  財政部臺灣省中區國稅局
代  表  人  乙○○
訴訟代理人  丙○○
上列當事人間因綜合所得稅事件，原告不服財政部中華民國95年
9月8日台財訴字第09500381840號訴願決定，提起行政訴訟，本
院判決如下︰
    主  文
原告之訴駁回。
訴訟費用由原告負擔。
    事  實
一、事實概要：緣原告民國（下同）93年度綜合所得稅結算申報
    ，列報綜合所得總額新台幣（下同）2,722,514元，經被告
    機關所屬臺中市分局核定尚有本人、配偶及扶養親屬之營利
    所得8,500元、執行業務所得1,163元、租賃所得3筆各6,289
    元、38,602元及36,030元（核定71,940－申報35,910元）合
    計90,584元，乃歸課綜合所得總額2,813,096元（正確應為
    2,813,098元，原核定少計2元），補徵應納稅額19,022元。
    原告不服，就租賃所得調增差額6,289元及38,602元部分，
    申經復查，未獲變更，提起訴願，亦遭駁回，遂提起本件行
    政訴訟。
二、兩造聲明：
    (一)原告聲明求為判決：訴願決定及原處分均撤銷。
    (二)被告聲明求為判決：駁回原告之訴。
三、兩造之陳述：
    (一)原告主張之理由：
    1.原告93年間將所有台中市北屯區○○○路○段166及168號房
      屋出租予天堂鳥幼稚園使用，約定租金每月分別為66,775
      元、8,335元，經台灣台中地方法院公證人公證有案，是
      為事實，並據以申報93年度綜合所得稅租賃收入分別為82
      1,334元、91,685元，依所得稅法規定減除43%必要費用後
      ，申報租賃所得淨額468,161元，尚無不妥；被告機關審
      查93年度綜合所得稅租賃收入時，依所得稅法第14條第l
      項第5類第4款、第5款所訂當地一般租金，分別設算租賃
      收入分別為832,369元及159,408元，減除43%必要費用後
      ，核定租賃所得淨額分別為474,449元及90,862元，調整
      增加93年度租賃所得分別為6,289元及38,602元，合計44,
      89l元，補徵綜合所得稅19,022元，顯與事實有悖，不符
      實質課稅原則，難令原告誠服。
    2.按系爭標的坐落崇德8路面臨20米道路 (屬住宅區)，與30
      米崇德路3段 (屬商業區)相較，上述兩路段位於台中市11
      期市地重劃區○○○○路3段於重劃前即開通其繁榮程度
      有別，俱為事實，可由台中市稅捐稽徵處東山分處95年9
      月25日中市稅東分二字第0957006331號函說明上開崇德8
      路與比鄰崇德路3段，調整房屋地段率差異明證。次查房
      屋稅條例第ll條第2項規定，房屋標準價格每三年重行評
      定l次，系爭標的係ll期市地重劃區新完成範圍內路段，
      致崇德8路於95年調整前，台中市稅捐稽徵處未評定列街
      路，故其房屋地段率為100%，調整後為房屋地段率l10%
      ；崇德路3段於95年調整前亦未列該路段援用崇德路2段
      l10%。又3段係由2段延長，房屋地段率自l10%減10%為100
      %，調整後房屋地段率為120%，系爭標的崇德8路與崇德路
      3段繁榮程度有別，不難窺知，租賃收入自有差異。
    3.詢據被告機關承辨人員，因崇德8路洵無租貨收入案例可
      資採參，系爭標的係援引崇德路3段77號租賃資料，依所
      得稅法第14條第l項第5類第4款、第5款訂定之當地一般租
      金，系爭標的坐落崇德8路與崇德路3段繁榮程度既有未洽
      ，如上揭房屋地段率之差異，所定當地一般租金標準自有
      未洽，原處分遽予調整增加93年度租賃所得，值得商榷。
    4.原告93年度租賃所得淨額申報達520,422元與核定租賃所
      得淨額565,311元，僅相差44,889元，已趨近核定租賃所
      得淨額，且租賃行為經台灣台中地方法院公證人公證有案
      ，已誠實申報並符合實質繳稅原則外，被告機關訂定之當
      地一般租金，既無崇德8路租賃收入調查案例，所為處分
      是有違失。
    5.綜上，請判決如訴之聲明。
    (二)被告答辯之理由：
    1.按「個人之綜合所得總額，以其全年左列各類所得合併計
      算之：．．．第5類：租賃所得．．．五、財產出租，其
      約定之租金，顯較當地一般租金為低，稽徵機關得參照當
      地一般租金調整計算租賃收入。」、「本法第14條第1項
      第5類第4款及第5款所稱當地一般租金，由財政部各地區
      國稅局訂定，送財政部備查。」為行為時所得稅法第14條
      第1項第5類第5款及同法施行細則第16條第3項所明定。次
      按「綜合所得稅租賃所得設算核定案件，納稅義務人如有
      異議時，稽徵機關應實地調查鄰近房屋之租金作為核課之
      依據，即將設算租金與鄰近租金比較，高時改課，低時維
      持原核定。」為財政部賦稅署77年11月9日台稅一發第770
      665851號函所明釋。
    2.原告93年間將其所有台中市北屯區○○○路○段166及168
      號房屋出租予天堂鳥幼稚園使用，並於93年度綜合所得稅
      結算申報該租賃收入821,334元及91,685元，租賃所得468
      ,161元及52,261元（經分別核定該筆租賃所得為468,160
      元及52,260元，各少計1元），被告所屬東山稽徵所以其
      申報租金顯較當地一般租金為低，乃參照當地一般租金標
      準分別設算租賃收入832,368元（166號）及159,408元（
      168號），減除43﹪必要損耗及費用，核定租賃所得分別
      為474,449元及90,862元，並分別調增租賃所得6,289元（
      166號：核定租賃所得474,449元－申報租賃所得經核定數
      468,160元）及38,602元（168號：核定租賃所得90,862元
      －申報租賃所得經核定數52,260元）。原告不服，申請復
      查主張當地租金標準每坪以600元計算依據為何，又91年
      訂約時因景氣不好，該址非商圈，且已向法院公證租賃契
      約，租金約定3年調高1次，每年並收取支票並已兌領如存
      款簿所示，實際租金無法那麼好云云。經被告機關復查決
      定以，查系爭房屋之一般租金標準平均每坪每月600元，
      係依財政部94年1月28日台財稅字第09404508960號函准予
      備查之本局轄區93年度房屋（含土地）及土地一般租金標
      準辦理，先予敘明。次查原告93年度分別申報系爭租賃收
      入821,334元及91,685元，核算每坪每月租金386元及345
      元，經被告機關查明鄰近房屋之租金平均每坪每月1,138
      元（正確應為1,427元，惟不影響原核定租賃所得），原
      告申報之租賃收入確屬偏低。又本件設算之租賃收入平均
      每坪每月600元，亦低於鄰近房屋之租金水準，原核定並
      無不合，復查後乃予駁回。原告不服，提起訴願，財政部
      持與被告機關相同之論見，予以駁回。
    3.訴訟意旨略謂：原告系爭標的坐落台中市○○○路面臨20
      米路與崇德3段30米路相較，其繁榮度及房屋地段率有別
      ，租賃收入自有差異，被告機關因崇德8路無租賃收入可
      採援引崇德路3段77號租賃資料，所依當地一般租金標準
      自有未洽，原告租賃行為經台灣台中地方法院公證人公證
      有案，已誠實申報符合實質課稅原則云云。
    4.按首揭所得稅法第14條第1項第5類第5款之立法理由係鑒
      於社會經濟發展結果，房屋所有權人易藉由與承租人約定
      較低之租金，以規避稅負，而造成不公平現象，為簡化稽
      徵作業及避免擾民，遂明定將財產借與他人使用，如供營
      業或執行業務者使用，稽徵機關即得參照當地一般租金調
      整計算租賃收入，且目前採用之「當地一般租金」係依據
      當地發展情況經實際調查所得，具相當程度之真實性，符
      合租稅公平而對出租人核實課稅之原則。查原告93年申報
      租金分別為每坪每月租金386元及345元，顯較被告機關參
      照鄰近崇德八路一段之房屋租金平均每坪每月1,427元低
      ，有系爭房屋鄰近租金查報單、各類所得扣繳暨免扣繳憑
      單及租賃情形核定表可稽，且被告機關設算原告租賃收入
      分別為每坪每月391元（166號）及600元（168號）亦低於
      鄰近房屋租金水準，又原告雖將租賃契約曾送請公證，查
      契約之公證性質，僅係證明當事人有辦理公證之事實，至
      於契約內容之實體事項是否屬實，因其屬非訟事件，公證
      人無從負審查之責，自不能以其曾經公證，即謂其契約內
      容為真實。惟財產出租，其約定之租金，顯較當地一般租
      金為低，稽徵機關得參照當地一般租金調整計算租賃收入
      ，首揭所得稅法規定甚明，是被告機關參照當地一般租金
      標準設算租賃收入，減除必要損耗及費用調增系爭租賃所
      得，並無不合。原告提起本訴訟，並無新理由及新事證，
      仍復執前詞爭訟，所訴委不足採。
    5.基上論結，原處分及所為復查、訴願決定並無違誤，請准
      如答辯聲明判決。
    理  由
一、按「個人之綜合所得總額，以其全年左列各類所得合併計算
    之：．．．第5類：租賃所得．．．五、財產出租，其約定
    之租金，顯較當地一般租金為低，稽徵機關得參照當地一般
    租金調整計算租賃收入。」、「本法第14條第1項第5類第4
    款及第5款所稱當地一般租金，由財政部各地區國稅局訂定
    ，送財政部備查。」分別為行為時所得稅法第14條第1項第5
    類第5款及同法施行細則第16條第3項所明定。又「綜合所得
    稅租賃所得設算核定案件，納稅義務人如有異議時，稽徵機
    關應實地調查鄰近房屋之租金作為核課之依據，即將設算租
    金與鄰近租金比較，高時改課，低時維持原核定。」亦經財
    政部賦稅署77年11月9日台稅一發第770665851號函釋在案。
二、本件原告93年間將其所有台中市北屯區○○○路○段166及168
    號房屋出租予天堂鳥幼稚園使用，並於93年度綜合所得稅結
    算申報租賃收入分別為821,334元及91,685元，經減除43%必
    要損耗與費用後申報租賃所得468,161元及52,261元，被告
    機關初查以其申報租金顯較當地一般租金為低，乃參照當地
    一般租金標準分別設算租賃收入832,369元（166號）及159,
    408元（168號），減除43%必要損耗及費用，調整核定租賃
    所得分別為474,449元及90,862元，即分別調增租賃所得6,2
    89元及38,602元。原告不服，主張系爭出租標的坐落台中市
    ○○○路面臨20米路與崇德3段30米路相較，其繁榮度及房屋
    地段率有別，租賃收入自有差異，被告機關因崇德8路無租
    賃收入可採援引崇德路3段77號租賃資料，所依當地一般租
    金標準自有未洽，原告租賃行為經台灣台中地方法院公證人
    公證有案，已誠實申報符合實質課稅原則云云。
三、惟按所得稅法第14條第1項第5類第5款之立法理由係鑒於社
    會經濟發展結果，房屋所有權人易藉由與承租人約定較低之
    租金，以規避稅負，而造成不公平現象，為簡化稽徵作業及
    避免擾民，遂明定將財產借與他人使用，如供營業或執行業
    務者使用，稽徵機關即得參照當地一般租金調整計算租賃收
    入，且目前採用之「當地一般租金」係依據當地發展情況經
    實際調查所得，具相當程度之真實性，符合租稅公平而對出
    租人核實課稅之原則。查系爭房屋之一般租金標準每坪每月
    600元，係依財政部94年1月28日台財稅字第09404508960號
    函准予備查之被告機關轄區93年度房屋（含土地）及土地一
    般租金標準辦理（見原處分卷第24至37頁）。次查，原告93
    年申報租金分別為每坪每月租金386元及345元，顯較被告機
    關參照鄰近崇德八路一段之房屋租金平均每坪每月1,427元
    低，有系爭房屋鄰近租金查報單、各類所得扣繳暨免扣繳憑
    單及租賃情形核定表可稽（見原處分卷第49、52至55、58頁
    ），且被告機關設算原告租賃收入分別為每坪每月391元（
    166號）及600元（168號）亦低於鄰近房屋租金水準。又原
    告雖曾將租賃契約送請公證，然契約之公證性質，僅係證明
    當事人有辦理契約公證之事實，至於契約內容之實體事項如
    何，因其屬非訟事件，公證人不負審查之責，自不能以其曾
    經公證，即謂其契約內容為真實。惟財產出租，其約定之租
    金，顯較當地一般租金為低，稽徵機關得參照當地一般租金
    調整計算租賃收入，首揭所得稅法規定甚明，是被告機關參
    照當地一般租金標準設算租賃收入，減除必要損耗及費用調
    增系爭租賃所得，並無不合。從而，被告機關依首揭規定分
    別調增原告系爭166號與168號房屋之租賃所得6,289元及38,
    602元，核無違誤，復查決定及訴願決定遞予維持，亦無不
    合，原告起訴訴請撤銷，為無理由，應予駁回。又本件為簡
    易訴訟程序案件，爰不經言詞辯論，逕為判決。
四、據上論結，本件原告之訴為無理由，依行政訴訟法第233條
    第1項、第236條、第195條第1項後段、第98條第3項前段，
    判決如主文。
中    華    民    國    95    年    12    月   29     日
                      第二庭法  官  林  秋  華
以上正本證明與原本無異。
如不服本判決，應於判決送達後20日內，以本訴訟事件所涉及之
法律見解具有原則性者，始得向本院提出上訴狀並表明上訴理由
，經最高行政法院許可，否則不得上訴；如於本判決宣示後送達
前提起上訴者，應於判決送達後20日內補提上訴理由書（均應依
對造人數提出繕本）。提起上訴應預繳送達用雙掛號郵票390元
（34元及5元郵票各10份)。
中    華    民    國    96    年    1    月     3     日
                            書記官  黃  靜  華


司法院資訊處製作；財團法人民間司法改革基金會備份。
